【裁判字號】    99,訴,152
【裁判日期】    990325
【裁判案由】    毒品危害防制條例
【裁判全文】
臺灣苗栗地方法院刑事判決               99年度訴字第152號
公  訴  人  臺灣苗栗地方法院檢察署檢察官
被      告  甲○○
上列被告因毒品危害防制條例案件，經檢察官提起公訴（99年度
毒偵字第50號），本院裁定改依簡式審判程序審理，判決如下：
    主  文
甲○○施用第二級毒品，累犯，處有期徒刑柒月；又施用第一級
毒品，累犯，處有期徒刑拾壹月。扣案之第一級毒品海洛因壹包
（驗前淨重零點零伍柒壹公克，驗後淨重零點零伍伍貳公克）及
注射針筒壹支，均沒收銷燬之。應執行有期徒刑壹年月。扣案
之第一級毒品海洛因壹包（驗前淨重零點零伍柒壹公克，驗後淨
重零點零伍伍貳公克）及注射針筒壹支，均沒收銷燬之。
    事  實
一、甲○○曾因施用毒品案件，經送觀察、勒戒後，認無繼續施
    用毒品之傾向，於民國91年12月20日釋放出所，並由臺灣苗
    栗地方法院檢察署檢察官以91年度毒偵字第970 號為不起訴
    處分確定。惟前開觀察、勒戒並無法收其實效，甲○○於該
    觀察、勒戒執行完畢釋放後5 年內再犯施用毒品案件，經本
    院以94年度訴字第667 號判處有期徒刑9 月確定；又因犯施
    用毒品案件，經法院判處應執行有期徒刑11月，嗣減刑為應
    執行有期徒刑5 月15日確定；又於96年間因施用毒品案件、
    竊盜案件，經本院判處有期徒刑10月、8 月及10月，並合併
    定其應執行之刑為1 年9 月確定在案，上開2 刑接續執行，
    甲○○於96年11月14日入監執行，嗣於98年7 月17日因縮刑
    期滿，隔日因徒刑執畢出監。
二、詎其仍不思悔悟，明知海洛因及甲基安非他命業經公告列為
    毒品危害防制條例第2 條第2 項之第一、二級毒品，不得非
    法持有、施用，仍基於施用第一級毒品海洛因及第二級毒品
    甲基安非他命之犯意，先於99年1 月3 日上午9 時許，在苗
    栗縣後龍鎮○○街208 號某友人之住處，以將第二級毒品甲
    基安非他命置入玻璃球燃燒吸食煙霧方式，施用第二級毒品
    甲基安非他命1 次；復同日下午5 時許，以將第一級毒品海
    洛因置入針筒注射方式，施用第一級毒品海洛因1 次。嗣因
    毒品案件遭臺灣苗栗地方法院檢察署發布通緝，為警於99年
    1 月3 日下午6 時許，在苗栗縣後龍鎮○○街208 號前當場
    緝獲，並在其所穿之長褲左口袋黑色皮夾內查獲第一級毒品
    海洛因1 包（驗前淨重0.0571公克，驗後淨重0.0552公克）
    、注射針筒1 支，始查獲上情。
三、案經苗栗縣警察局竹南分局報請臺灣苗栗地方法院檢察署檢
    察官偵查起訴。
    理  由
一、本件被告甲○○犯係死刑、無期徒刑、最輕本刑為3 年以上
    有期徒刑以外之罪，其於本院準備程序中就前揭被訴事實為
    有罪之陳述，經受命法官告知簡式審判程序之旨，並聽取其
    與公訴人之意見後，本院認無不得或不宜改依簡式審判程序
    進行之處，爰依刑事訴訟法第273 條之1 第1 項、第284 條
    之1 ，本院合議庭裁定由受命法官獨任依簡式審判程序審理
    ；又簡式審判程序之證據調查，依刑事訴訟法第273 條之2
    規定，不受同法第159 條第1 項審判外陳述排除之限制，再
    被告對於卷內之各項證據，亦不爭執證據能力，故卷內所列
    之各項證據，自得作為證據，合先敘明。
二、上揭事實，業據被告於警訊、偵查及本院審理時坦承不諱，
    而被告為警所採集之尿液檢體，經送請中山醫學大學附設醫
    院檢驗，結果呈鴉片類、安非他命類陽性反應，有該醫院99
    年1 月21日編號0000000 尿液檢驗報告1 份在卷可稽。且扣
    案之第一級毒品海洛因1 包（驗前淨重0.0571公克，驗後淨
    重0.552 公克），經送行政院衛生署草屯療養院檢驗結果，
    確係第一級毒品海洛因，此有該院99年1 月12日草療鑑字第
    0990100063號鑑定書1 紙附卷可佐，是足認被告上開自白顯
    與事實相符，堪信為真實。本件事證明確，被告犯行洵堪認
    定。
三、按毒品危害防制條例於92年7 月9 日修正公布，其中第20條
    、第23條將施用毒品之刑事處遇程序，區分為「初犯」、「
    5 年內再犯」、「5 年後再犯」，而依立法理由觀之，僅限
    於「初犯」、「5 年後再犯」，始應先經觀察、勒戒或強制
    戒治程序，倘被告於5 年內已再犯，經依法追訴處罰，縱其
    第3 次（或第3 次以上）再度施用毒品之時間，在初犯經觀
    察、勒戒或強制戒治執行完畢釋放5 年以後，已不合於「5
    年後再犯」之規定，且因已於「5 年內再犯」，顯見其再犯
    率甚高，原實施觀察、勒戒或強制戒治，已無法收其實效，
    即應依該條例第10條處罰，最高法院95年5 月9 日95年度第
    7 次刑事庭會議決議可資參照。查被告如事實欄之施用毒品
    事實經觀察勒戒之事實，此有臺灣苗栗地方法院檢察署刑案
    資料查註紀錄表、臺灣高等法院被告前案紀錄表各1 份在卷
    可按，是被告既已於觀察勒戒執行完畢後5 年內再犯施用毒
    品案件，並經法院論罪科刑，即非屬前述「5 年後再犯」之
    情形，檢察官自應依法追訴。從而，本件事證明確，被告犯
    行洵堪認定，應依法論科。
四、按海洛因、甲基安非他命係毒品危害防制條例第2 條第2 項
    第1 款、第2 款所定之第一級毒品、第二級毒品，不得非法
    持有、施用。故核被告所為，係犯毒品危害防制條例第10條
    第1 項、第2 項施用第一級毒品罪、施用第二級毒品罪。其
    於施用海洛因、甲基安非他命前持有海洛因、甲基安非他命
    犯行，為其施用之高度行為所吸收，不另論罪。查被告有事
    實欄所載論罪科刑執行之情形，此有臺灣苗栗地方法院檢察
    署刑案資料查註紀錄表及臺灣高等法院被告前案紀錄表各1
    份在卷可查，其受有期徒刑執行完畢後，5 年之內再故意犯
    有期徒刑以上刑之本罪，為累犯，應依刑法第47條第1 項規
    定加重其刑。至於被告所犯上開2 罪間，犯意各別，行為互
    殊，且觸犯構成要件相異之罪名，自應分論併罰。爰審酌被
    告曾因施用毒品經送勒戒處所施以觀察勒戒後，仍未能戒斷
    其施用毒品之惡習，多次施用毒品經法院論罪科刑，足見其
    陷溺已深，惟因施用毒品僅係戕害其自己身心並無加害他人
    ，此次施用毒品次數各僅1 次，且其犯罪後坦承犯行、態度
    尚稱良好等一切情狀，分別量處如主文所示之刑，並合併定
    其應執行刑，以示懲儆。扣案之第一級毒品海洛因1 小包（
    驗前淨重0.0571公克，驗後淨重0.0552公克），經送請檢驗
    後，確係第一級毒品海洛因，已如前述；而因鑑定單位一般
    係以傾倒之方式，將包裝袋內之毒品倒出而與包裝袋分離而
    稱重，必要時，輔以刮杓刮取袋內粉末，然無論依何種方式
    分離，包裝袋內均有極微量之毒品殘留，業經法務部調查局
    以93年3 月19日調科壹字第093001 13060號函釋在案，認前
    開空包裝袋，其內含有極微量第一級毒品海洛因殘留而無法
    析離，應整體視為查獲之第一級毒品海洛因；另扣案之被告
    所有供施用毒品之器具注射針筒1 支，被告於本院審理時自
    承係供其本次施用第一級毒品所用之物，是該注射針筒自亦
    有海洛因成分沾黏其內，與第一級毒品海洛因難以析離，故
    均應依毒品危害防制條例第18條第1 項前段之規定併予宣告
    沒收銷燬之。
據上論斷，應依刑事訴訟法第273 條之1第1項、第299 條第1 項
前段，毒品危害防制條例第10條第1 項、第2 項、第18條第1 項
前段，刑法第11條、第47條第1 項、第51條第5 款，判決如主文
。
本案經檢察官洪清秀到庭執行職務。
中    華    民    國    99    年    3     月    25    日
                  刑事第三庭  法  官  許蓓雯
以上正本證明與原本無異。
如不服本判決應於收受判決後10日內向本院提出上訴書狀，並應
應敘述具體理由。其未敘述上訴理由者，應於上訴期間屆滿後20
日內向本院補提理由書( 均須按他造當事人之人數附繕本) 「切
勿逕送上級法院」。告訴人或被害人如對本判決不服者，應具備
理由請求檢察官上訴，其上訴期間之計算係以檢察官收受判決正
本之日期為準。
                              書記官  徐一夫
中    華    民    國    99    年    3     月    25    日
本案論罪科刑法條：毒品危害防制條例第10條施用第一級毒品者
，處六月以上五年以下有期徒刑。施用第二級毒品者，處三年以
下有期徒刑。

司法院資訊處製作；財團法人民間司法改革基金會備份。
